【裁判字號】    99,交聲,1689
【裁判日期】    990727
【裁判案由】    聲明異議
【裁判全文】
臺灣高雄地方法院交通事件裁定        99年度交聲字第1689號
原處分機關  高雄市政府交通局
代  表  人  甲○○
異  議  人
即受處分人  乙○○
上列異議人即受處分人因違反道路交通管理處罰條例案件，對於
高雄市政府交通局民國99年6 月10日所為處分（原處分案號：高
市交裁字第裁32-V00000000號），向本院聲明異議，本院裁定如
下：
    主  文
異議駁回。
    理  由
一、異議意旨略以：異議人即受處分人乙○○（下稱異議人）於
    民國99年5 月9 日12時許駕駛車號ZG-6038 號自用小客車沿
    省道台26線北上，行經五里亭路口時，因闖越紅燈，經屏東
    縣政府警察局恆春分局員警舉發異議人「闖紅燈」之交通違
    規，並開立99年5 月9 日屏警交字第V00000000 號舉發違反
    道路交通管理事件通知單（下稱舉發通知單），而原處分機
    關即高雄市政府交通局於99年6 月10日以高市交裁字第裁32
    -V00000000號裁決書，依道路交通管理處罰條例第53條第1
    項、第63條第1 項第3 款（裁決書漏載第3 款）等規定，裁
    處異議人罰鍰新臺幣（下同）2 千7 百元，並記違規點數3
    點。惟查，異議人並未闖紅燈，且員警於舉發通知單所載地
    點顯有錯誤，經異議人申述後，屏東縣政府警察局雖以函文
    更正，然該函又將異議人之行車方向誤載為「南下」，且員
    警雖於現場告訴異議人有拍照存證，然事後又改稱該照片已
    刪除，無法提供，實難令人甘服，爰聲明異議，請求撤銷原
    處分等語。
二、按汽車（依道路交通管理處罰條例第3 條第8 款規定，包括
    機器腳踏車即機車）駕駛人，行經有燈光號誌管制之交岔路
    口闖紅燈者，處1 千8 百元以上5 千4 百元以下罰鍰，並記
    違規點數3 點，道路交通管理處罰條例第53條第1 項、第63
    條第1 項第3 款分別定有明文。次按道路交通管理處罰條例
    科處行政罰事件，依據公法爭議之舉證責任分配法則，固應
    先由行政機關就其業已履踐相關正當法律程序，以及人民應
    受處罰之客觀違反法令行為，擔負證明之責任，異議人就行
    政機關已為相當證明之前開事項，若主張欠缺主觀歸責條件
    或為其他抗辯，亦須就其所辯提出反證。惟行政機關對於前
    開應為舉證事項，自非不得以執行查察取締勤務人員，依據
    調查人證之程序，使就親身經歷事實所為之證述，提供不可
    替代之證明方法，尤於當場舉發交通違規事件，鑑於交通違
    規事實往往驟然而現、稍縱即逝，若硬性要求舉發員警不分
    違規情節，一律必須預留證據，俾便事後提出供法院審酌，
    除有現實技術可行性之困難外，勢將大幅提高交通管理之行
    政成本，並嚴重削弱道路交通管理之行政效能，此絕非立法
    者制定道路交通管理法規之本意。
三、經查：關於異議人於前揭時、地駕駛自用小客車，行經有燈
    光號誌管制之路口闖紅燈乙節，業據舉發員警林嘉雄於本院
    具結證稱：「當時是執行交通稽查勤務，地點在台26線省北
    路二段五里亭路口北上車道，我們是站在距該路口約80至10
    0 公尺處。當時發現異議人一直開車前進，在紅燈時通過路
    口；異議人闖紅燈時，紅燈已啟亮3 秒左右」（第36頁、第
    37頁）、另名目擊員警吳明山於本院結證稱：「當時是執行
    交通稽查勤務，我站在距該路口約1 百公尺處。異議人紅燈
    沒有停就直接開過來，後面的車都有停，當時紅燈亮起約4
    秒左右。我們站的位置雖看不到路口停止線，但可以看到燈
    號。我們一般會在紅燈亮起之後數秒鐘才會取締，避免爭執
    」（第50頁、第51頁），所述目擊異議人闖紅燈之過程大致
    相符，並有員警事後拍攝取締地點與違規路口之相對位置照
    片附卷可參（第44頁），復以，本件取締當時為中午時分，
    天色明亮無下雨等情，除據證人林嘉雄證述在卷外，並有異
    議人當時自行拍攝之現場照片存卷可憑（第41頁至第43頁）
    ，且以員警林嘉雄、吳明山2 人既均在執行交通稽查勤務，
    其等係在持續注視前方路口號誌及車行狀況下目擊違規經過
    ，信無錯認之虞，並衡以員警2 人均與異議人素不相識，亦
    無仇怨，當無設詞攀誣異議人之理，且經以刑事責任（具結
    ）擔保其陳述之真實性，是其等於本院依法具結後仍證述確
    有舉發取締異議人駕車闖紅燈之事實，其等證詞應堪信為真
    實。異議人空言否認有闖紅燈之事實，無可採信。至舉發員
    警之舉發通知單及其等所屬機關之函文，分別就違規地點或
    行車方向之記載有所疏誤，然尚不能因此即輕易否定上述證
    言之真實性，異議人以此質疑員警判斷之真確性，尚非可採
    。
四、綜上所述，異議人確有裁決書上所載違規情事，揆諸首揭法
    律規定，原處分機關援引道路交通管理處罰條例第53條第1
    項、第63條第1 項第1 款規定，對異議人裁處罰鍰2 千7 百
    元，並記違規點數3 點，經核於法並無違誤，異議人猶執以
    上情詞，提起本件聲明異議，為無理由，應予駁回。
據上論斷，依道路交通案件處理辦法第19條，裁定如主文。
中    華    民    國    99    年    7     月    27    日
                  交通法庭  法  官  蔣志宗
以上正本證明與原本無異。
如不服本裁定，應於收受送達後5 日內向本院提出抗告狀。
中    華    民    國    99    年    7     月    27    日
                            書記官  李崑良

司法院資訊處製作；財團法人民間司法改革基金會備份。
